【裁判字號】    98,上易,1924
【裁判日期】    990303
【裁判案由】    恐嚇等
【裁判全文】
臺灣高等法院刑事判決                98年度上易字第1924號
上  訴  人  臺灣板橋地方法院檢察署檢察官
被      告  甲○○
            戊○○
上  一  人
選任辯護人  文聞律師
            鄭懷君律師
            鄒志鴻律師
被      告  乙○○
                    樓
            庚○○
            己○○
上列上訴人因恐嚇等案件，不服臺灣板橋地方法院98年度易字第
295號，中華民國98年6月11日、6月17日第一審判決（起訴案號
：臺灣板橋地方法院檢察署97年度偵字第12260號），提起上訴
，本院判決如下：
    主  文
上訴駁回。
    事  實
一、甲○○前因違反山坡地保育利用條例案件，經本院85年度上
    更一字第1168號判決判處有期徒刑7月確定，於民國87年2月
    5日縮刑期滿執行完畢。不知悔改，明知警察或海岸巡防機
    關為維護國家安全之必要，對於入出境之旅客及其所攜帶之
    物件，均得依職權實施檢查，仍為逃避警方對其所另涉擄人
    勒贖案件之追緝，於90年12月間某日，與成年友人蔡文賓共
    同基於逃避檢查之犯意聯絡，以新臺幣（下同）40萬元之代
    價，由蔡文賓代為安排另一真實姓名年籍均不詳，而與其等
    同具逃避檢查犯意聯絡之成年船長，以駕駛所屬地區不明快
    艇搭載甲○○自臺南市安平港附近某處岸際出發之方式，藉
    以逃避警察與海岸巡防機關依職權本得對其實施之檢查，並
    於約24小時後抵達大陸地區福建省漳州市，甲○○隨即轉往
    大陸地區福建省廈門市內藏匿。
二、嗣於96年間，甲○○為籌措所需資金，竟另基於恐嚇取財之
    犯意，分別對丁○○、丙○○為恐嚇取財犯行：
  (一)對丁○○為恐嚇取財部分：96年10月下旬，甲○○於大陸地
    區先後以電話聯繫王建和（經臺灣板橋地方法院檢察署通緝
    ）與不知情戊○○，囑咐2人前往址設臺北縣林口鄉○○路
    533號之原皇交通關係企業股份有限公司（下稱原皇公司）
    代其與該公司之負責人丁○○取得聯繫，俟該月某日王建和
    、戊○○前往原皇公司見得丁○○之面後，即將甲○○委請
    其等傳達欲向丁○○調取800萬元一事予以轉告，王建和並
    當場撥打電話予甲○○，由甲○○向丁○○重申調借款項之
    意，然未得丁○○當面允諾，王建和、戊○○即離開。甲○○因未獲丁○○允諾，乃另以電話聯繫不知情之乙○○，吩
    咐其再與王建和協同至原皇公司接洽丁○○，王建和、乙○○即於96年11月6日14時50分許，由王建和駕駛車號3G-7779
    號自小客車搭載乙○○前往原皇公司，於尋得丁○○後再次
    詢問就甲○○所需款項是否已有準備，丁○○表示生意不好
    ，財務不佳，故未與之聯絡等語，王建和當場撥打電話予甲○○，將電話交予丁○○接聽，甲○○即於電話中以「穿布
    鞋的人不信你這種穿皮鞋的人」等語恫嚇丁○○，致丁○○
    心生畏懼，惟仍藉故推託不願資助甲○○，王建和、乙○○
    於丁○○與甲○○通話結束後離去。甲○○見丁○○不為所
    動，遂於96年12月底至97年1月初某日，再撥打丁○○友人
    曾茂炘電話，欲找尋丁○○，明知丁○○在曾茂炘身旁，曾
    茂炘已將電話轉成擴音，即接續前開犯意，以「現在5千萬
    元也無法解決，把車子移走，否則燒掉可惜」等惡害言語逼
    迫丁○○，使丁○○心生恐懼，然丁○○堅不付款，且報警
    處理，甲○○始未得逞。
  (二)對丙○○為恐嚇取財部分：甲○○另萌恐嚇取財之犯意，於
    96年12月28日在大陸地區以電話囑託不知情之庚○○向丙○○表明欲調借金錢，庚○○隨即約同與丙○○相識卻亦不知
    情之友人己○○先以電話相邀丙○○，確認丙○○在臺北縣
    林口鄉○○路77號之海產大王海產店用餐，隨於當日15時許
    由己○○駕駛車號7A -8979號自小客車搭載庚○○抵達該處
    ，己○○再電請丙○○外出商談，己○○、庚○○向丙○○
    表示甲○○經濟有困難，請求其提供金錢協助等語，惟為丙○○以其自身狀況亦不甚佳為由予以婉拒，己○○、庚○○
    見無法徵得丙○○之應允，即行離去。甲○○見索求金錢不
    成，乃指使一真實姓名、年籍不詳，而同具恐嚇取財犯意聯
    絡之成年男子，於96年12月31日9時20分前某時，將治喪花
    籃1 對、附上載有「丙○○先生千古碩德永念林口大象敬輓
    」等字樣之輓聯卡，擺放於丙○○位於臺北縣林口鄉○○路
    59號之住處門口，致丙○○心生畏懼，隨即報警處理，致甲○○亦未得逞。
三、經丁○○、丙○○報案處理，並由員警於97年4月11日13時
    許，在金門縣金城鎮之水頭碼頭，將自大陸地區遣返之甲○○逮捕到案，終循線查得上情。案經臺北縣政府警察局新莊
    分局報告臺灣板橋地方法院檢察署檢察官偵查起訴。
    理  由
壹、程序方面：
一、證人丁○○於偵查中具結所為證言有證據能力：按刑事訴訟
    法第159條之1明定檢察官於偵查程序取得被告以外之人所為
    陳述，除顯有不可信之情況者外，均有證據能力，得為證據
    。本案被告戊○○、乙○○雖均爭執證人丁○○於偵查中證
    言之證據能力，惟並未提出該等證言有何顯不可信之情況存
    在，且其等對於對於丁○○之詰問權，在原審業經丁○○到
    庭而補足，故被告戊○○、乙○○單憑丁○○於偵查中具結
    後所為之證詞，因未經被告戊○○、乙○○對質詰問，故認
    此部分之證詞不得作為證據，尚屬誤會，證人丁○○偵查所
    言自有證據能力。
二、查本判決下列所引用各項供述證據之證據能力，當事人與辯
    護人於本院準備程序及審判期日中均未予爭執，且迄至言詞
    辯論終結前亦未再聲明異議，本院審酌該等言詞陳述及書面
    作成時之情況，並無不宜作為證據之情事，依刑事訴訟法第
    159 條之5 之規定，自均得作為證據。又其餘非屬供述證據
    部分，查亦無違法取得之狀況存在，應亦得作為證據。
貳、實體方面：
一、被告甲○○部分：
  (一)訊據被告甲○○就其於90年12月間，於另犯擄人勒贖案件後
    ，在成年友人蔡文賓安排下，乘坐快艇自臺南市安平港附近
    某處岸際出發，藉以逃避警察與海岸巡防機關對於出境旅客
    依職權得為實施之檢查，約24小時後抵達大陸地區福建省漳
    州市，隨即轉至大陸地區福建省廈門市內藏匿等情均坦承不
    諱，被告甲○○所涉前開擄人勒贖案件經起訴後，臺灣桃園
    地方法院亦依法發布通緝，亦有本院甲○○之前案紀錄表乙
    份可供參佐，於此期間被告甲○○確實身處大陸地區，可由
    卷附與曾茂炘間之通訊監察譯文，其所使用者係大陸地區之
    通信門號，與被告甲○○同於97年4月11日遭遣返回臺之證
    人林正三在警詢及偵查程序所為之證述，亦可獲得印證，是
    被告甲○○曾於上揭時地，與蔡文賓、快艇船長共為逃避檢
    查犯行，已甚明確。
  (二)被告甲○○復坦認其確有對被害人丁○○以言語加以恐嚇，
    藉以索取錢財之行為，供承其曾在如上時日請託王建和與不
    知情被告戊○○、乙○○，前後兩次至原皇公司，先向丁○○表明欲調用金錢之意，嗣因丁○○不同意，其遂於電話中
    以「穿布鞋的人不信你這種穿皮鞋的人」，又在與曾茂炘之
    電話通話中，明知曾茂炘使用擴音，將被告甲○○之聲音擴
    大，使同在現場之丁○○可輕易聽聞之際，故意以「把車子
    移走，否則燒掉可惜」等欲為加害之事脅迫丁○○，致丁○○因之心生畏懼，凡此與證人戊○○、乙○○於偵查中供陳
    渠等經被告甲○○所託前往尋找丁○○、接洽經過等情，並
    與證人即被害人丁○○於偵查及原審所證述受到被告甲○○
    之恫嚇言語，心生恐懼等內容，均互核相符，可徵被告甲○○出於任意性之自白與事實確屬相符，其對丁○○係犯恐嚇
    取財罪，因丁○○始終未交付款項，所為止於未遂此節，應
    無疑義。
  (三)就被告甲○○其被訴對被害人丙○○以恐嚇方式意欲索取財
    物部分，被告甲○○否認之，辯稱：伊僅曾請託庚○○傳話
    予丙○○，請伊幫忙，丙○○收到之治喪花籃、輓聯卡與伊
    並無關連云云。經查：
    1.被告甲○○承認認曾於96年12月28日委請被告庚○○代為
      尋找丙○○，因被告庚○○接獲被告甲○○電話之時，己○○亦在其旁，且己○○與丙○○間本有認識，故被告庚○○乃另請己○○先行聯繫丙○○並陪同前往，待與丙○○見面後，被告庚○○遂將被告甲○○在大陸地區經濟有
      困難，希望丙○○出面支援一事加以轉達，惟丙○○隨即
      表示無法提供協助，被告庚○○遂與己○○相偕離去等情
      ，凡此亦有被告庚○○、己○○於警詢、偵訊就上開情節
      以證人身分所為證述，及證人即被害人丙○○在偵查與原
      審之證述可為對照，堪認屬實。
    2.被害人丙○○經被告庚○○、己○○到場傳話，請求出資
      幫助被告甲○○一事予以婉拒，於96年12月31日9時30分
      許，發現其住處門外遭不知名之人士擺放治喪花籃1對，
      其上附有記載「丙○○先生千古碩德永念林口大象敬輓」
      字樣之輓聯卡，此節除據丙○○迭為明確之證詞外，被告
      甲○○雖否認為其所為，然其既承認其綽號即為大象，亦
      未主張前開輓聯卡上所指之林口大象除其本身外，尚有可
      能係何同具此一綽號之人，基此，如被告甲○○向丙○○
      表達調用資金之意時，請託者除被告己○○與庚○○外即
      別無他人，又有何人能夠知悉其中詳情，並於得知被告甲○○所求遭拒後，再假冒其名義遞送治喪花籃與輓聯卡與
      丙○○，此等所為，倘非經被告甲○○親作指使，當無其
      他可能。
    3.況被告甲○○於丙○○收受治喪花籃與輓聯卡未久，於97
      年1月5日15時15分許，於其以0000000000000號大陸地區
      電信門號與曾茂炘之門號0000000000號行動電話進行通聯
      時，除不斷提及借錢屢遭拒絕之不滿外，更陳述「送花完
      全是我一個人的意思」等語，有該次通聯之通訊監察譯文
      附卷可證（見偵卷第155頁），依證人林正三於偵查中所
      證述：甲○○說他有送花籃給丙○○等語（見偵卷第280
      頁），更足徵被告甲○○不止一次對外明言其送花行徑。
      雖證人林正三另以：事後伊才知道他是亂說，因為甲○○
      說有送花籃給原皇公司，事後向花店查明沒送云云，惟丙○○遭送治喪花籃一事既屬實情，被告對林正三其送花行
      徑即非當然為虛言。
    4.知悉被告甲○○借款遭拒者，雖尚有被告庚○○與己○○
      ，然其2人既均否認有何恐嚇丙○○之犯行，被告甲○○
      作證時亦稱其等確與本案無關，本案自無證據可證治喪花
      籃及輓聯卡屬被告庚○○與己○○所放置，其時被告甲○○尚在國外，如為花店親自送至，復無可能未請被害人丙○○或其家人作簽收舉動，自僅得認此係被告甲○○另指
      示同具犯意聯絡之不知名成年人士所為，而治喪花籃與輓
      聯卡依我國習俗本屬喪禮常見，由他人捐贈與往生者家屬
      用以致哀之物，丙○○所收受之花籃，將其姓名列為往生
      之人，此舉無異係欲恫嚇其生命，威脅用意彰彰明甚，自
      屬恐嚇之舉無疑，是以被告甲○○對丙○○犯恐嚇取財罪
      ，且丙○○心生畏懼，未交款項即行報警，故被告甲○○
      此部分所為亦屬未遂，亦足認屬實。
  (四)從而，被告甲○○之逃避檢查、對丁○○、丙○○所為之恐
    嚇取財犯行，均堪認定，事證明確，應依法論科。
  (五)被告甲○○為逃避檢查犯行後，94年2月2日修正公布之刑法
    修正條文，已於95年7月1日起施行，其中與本案被告甲○○
    所犯共同逃避檢查罪有關部分之第2條、第28條、第33條第5
    款、第47條等規定均業已修正。經比較如下：
    1.刑法第28條共犯之規定，原為：「二人以上共同實施犯罪
      之行為者，皆為正犯」；現行刑法之規定則為：「二人以
      上共同實行犯罪之行為者，皆為正犯」。揆諸本條之修正
      理由，係為釐清陰謀共同正犯、預備共同正犯是否合乎本
      條規定之正犯要件。新舊法比較結果，新修正之刑法第28
      條規定，對被告並無有利或不利之情形。
    2.關於罰金刑部分：國家安全法第6條第2項之逃避檢查罪，
      法定刑為6月以下有期徒刑、拘役或科或併科新臺幣1萬5
      千元以下罰金，而刑法第33條第5款修正為：「主刑之種
      類如下：五、罰金：新臺幣一千元以上，以百元計算之」
      ，是依修正後之法律，逃避檢查罪所得科處之罰金刑最高
      為新臺幣1萬5千元，最低則為新臺幣1千元，與被告甲○○為此行為時之修正前刑法第33條第5款規定之罰金最低
      額銀元1元相比較，新舊法關於上開罪名所得科處之罰金
      刑最高額並無不同規定，然新法將之罰金刑最低額提高為
      1千元；因此，比較上述修正前、後之刑罰法律，自以被
      告甲○○行為時關於刑法第33條第5款規定科處罰金刑之
      法律對其較為有利。
    3.刑法關於累犯之規定亦已修正施行，惟被告甲○○之逃避
      檢查行為既屬故意犯，故比較新舊法並無有利或不利之區
      別。
    4.刑法第51條第5 款規定於被告甲○○為逃避檢查犯行後亦
      經修正施行，新法將多數有期徒刑得合併應執行之刑度提
      高為不得逾30年，本案被告甲○○其後兩次恐嚇取財未遂
      犯行時點雖均在新法施行後，然於定被告甲○○應執行刑
      之時，仍應比較新舊定應執行刑之規定，以確認何者較為
      有利，是就此亦應適用被告甲○○實行逃避檢查行為時之
      法律即舊法較為有利。
    5.綜合全部罪刑之結果而為比較，應適用修正前刑法論處被
      告甲○○之共同逃避檢查罪刑對其較為有利。
  (六)核被告甲○○所為，係犯國家安全法第6條第2項之逃避檢查
    罪、刑法第346條第3 項、第1項之恐嚇取財未遂罪。被告甲○○數次以言語恐嚇被害人丁○○，時空本屬緊接，顯係基
    於單一恐嚇取財犯意反覆實施之接續舉措，論以包括之接續
    一罪即為已足。又被告甲○○與其友人蔡文賓，及駕駛快艇
    之船長，就其所為之逃避檢查犯行，彼此間均具犯意聯絡及
    行為分擔，俱屬共同正犯。另被告甲○○先後指使不知情之
    被告戊○○、乙○○等人，便於其與被害人丁○○通話以行
    其恐嚇取財犯行，為間接正犯。被告甲○○所為前開逃避檢
    查犯行，與其後兩次之恐嚇取財未遂犯行間，犯意各別，行
    為互殊，應予分論併罰。再查被告甲○○前曾因違犯他案經
    判處罪刑確定並執行完畢，如事實欄所載，有本院被告前案
    紀錄表乙份存卷可按，其於5年內再犯有期徒刑以上之逃避
    檢查罪，為累犯，應依法加重其刑。而被告甲○○已著手於
    恐嚇取財行為構成要件之實行，均導致丁○○、丙○○心生
    畏懼，然因皆未交付財物，其行為尚屬未遂，分依刑法第25
    條第2項之規定減輕其刑。此外，被告甲○○於90年12月間
    以逃避檢查方式至大陸地區，業經臺灣桃園地方法院檢察署
    以90年11月26日桃檢守仁境管字第2455號函限制出境，其為
    躲避追緝，竟在受此禁止出國處分之際，仍乘坐快艇前往大
    陸地區，檢察官認其係犯國家安全法第6條未經許可入出境
    罪嫌（檢察官於原審更正原起訴法條為被告另涉嫌違反行為
    時之入出國及移民法第54條受禁止出國處分而出國罪嫌，見
    原審卷一第133頁、第138條反面）。被告甲○○辯稱：其當
    時搭船前往大陸之際，並不知已受有限制出境之處分；公訴
    人認被告甲○○係觸犯被告行為時入出國及移民法第54條之
    受禁止出國處分而出國罪嫌，查被告甲○○於90年12月間某
    日逃往大陸地區藏匿之前，雖已經臺灣桃園地方法院檢察署
    檢察官於90年11月26日以桃檢守仁境管字第2455號函文予以
    限制出境，有內政部入出國及移民署98年3 月16日移署出管
    蔓字第0980041671號函可為佐證（見原審卷一第96頁），惟
    於檢察官命為限制出境處分之前，被告甲○○事實上從未到
    案，無任何資料足徵被告甲○○於出境前，已受該限制出境
    處分之通知而有所知悉，準此，本案無證據顯示被告甲○○
    搭船前往大陸地區之時，就其已經檢察官為限制出境之處分
    有所知悉，難認被告甲○○確有違犯入出國及移民法罪名之
    主觀犯意，又依同法第5條第1項之規定，居住臺灣地區設有
    戶籍國民，入出國，不需申請許可。準此，被告無出境須經
    許可之情形，而不構成國家安全法第6條第1項所定未經主觀
    機關許可入出境罪。
  (七)不另為無罪諭知部分：
    1.公訴意旨另以：被告甲○○另曾唆使真實姓名年籍不詳之
      成年人於96年12月27日凌晨1時5分許，前往原皇公司，朝
      該公司大門玻璃、窗戶玻璃開槍擊發5發子彈，用以恫嚇
      被害人丁○○。被告甲○○並於開槍示威4、5天後，撥打
      電話至原皇公司，再於電話中以「這幾天天氣很冷，要丁○○注意身體」等語告知該公司職員，經該職員轉告丁○○以達其恐嚇目的；被告甲○○另曾指使被告庚○○於被
      害人丙○○面前，告以「阿華（即被害人丁○○）的事你
      知道嗎？此事你沒處理好，下場會跟阿華一樣」等語，亦
      曾唆使真實姓名年籍不詳之成年男子，於97年1月21日凌
      晨零時48分許，前往丙○○上揭住處，朝該處鐵門開槍擊
      發子彈1顆以為恐嚇，凡此均屬被告甲○○恐嚇取財犯行
      之一部。
    2.按犯罪事實應依證據認定之，無證據不得認定犯罪事實，
      刑事訴訟法第154條第2項定有明文。公訴人認被告甲○○
      恐嚇取財等罪嫌，固係以證人丁○○、丙○○亦已就被告
      甲○○曾對其等分別施以如上之恐嚇言語與開槍警告舉動
      有所證述，卷附之被告甲○○與曾茂炘通訊監察譯文中，
      更可見被告甲○○於通話中表示其槍都敢開了之紀錄，為
      其主要論據。訊據被告甲○○否認有此部分犯行，辯稱：
      其不記得另曾恐嚇丁○○此部分言語，也不曾請託庚○○
      向丙○○為「如不配合，下場將如同丁○○一樣」之恫嚇
      ；丁○○、丙○○之公司與住處遭受之槍擊案件，均與其
      無關等語。
    3.證人丁○○雖表示曾被告知此部分恐嚇言語，然此並未經
      被告甲○○承認，證人丙○○所稱遭被告庚○○以「此事
      沒處理好，下場會跟阿華一樣」之方式恐嚇部分，則除為
      被告庚○○所否認外（詳見後述），被告甲○○就此指訴
      亦否認之，辯稱與其無關等語，以被害人本與被告處於相
      反立場，其目的既在使被告受刑事訴追處罰，證明力自較
      一般證人之陳述薄弱，是以被害人之指證及陳述縱無瑕疵
      可指，仍不得作為有罪判決之唯一依據，查檢察官所指被
      告甲○○或係自行以電話聯繫丁○○，或係指使被告庚○○共同向丙○○實行恐嚇，如前所述可知僅係以被害人等
      到庭證述所言為主要證據，然其等所言是否毫無瑕疵可指
      而確符事實，本已無可為參佐之證據，本案既無相關補強
      證據得佐證丁○○、丙○○指證之真實性，實亦不得逕謂
      被告甲○○曾另以此部分恐嚇言語相對。
    4.丁○○、丙○○固證稱其二人之公司與住處曾遭槍擊，檢
      察官並提出內政部警政署刑事警察局97年2月4日之刑鑑字
      第0960197141號，與該局97年3月14日刑鑑字第097001443
      8 號槍彈鑑定書各乙份，現場照片、監視器翻拍照片等資
      料以供參照，雖能證明丁○○、丙○○所述公司等處確遭
      槍擊，然本案未能查得開槍者究係何人，究竟槍擊行為與
      被告甲○○間是否真有關聯，仍無從確定。丁○○、丙○○是否因與他人另生糾紛致遭尋釁，或他人誤為槍擊，均
      非全無可能，故尚不能單憑其等遭槍擊之時間，適逢接近
      被告甲○○實行前揭恐嚇取財犯行之後，即遽以斷定亦屬
      被告甲○○所為。至卷附通訊監察譯文所示，被告甲○○
      雖曾於97年1月5日與曾茂炘通話中提到伊槍都敢開了等語
      ，檢察官乃以此推論被告有唆使他人前往開槍之行為，惟
      按被告之自白，若係出於任意且與事實相符者，固得作為
      證據，然此並不得作為認定其有罪之唯一證據，於確認其
      犯行存在之前，仍應調查其他補強證據，以查被告之自白
      是否與事實相符，準此，被告甲○○既否認與上開槍擊行
      為有關，辯稱上開通話係聽聞丁○○遭他人開槍警告，故
      意向曾茂炘騙稱係其所為等語，經核此段通訊監察譯文之
      上下文，猶難認定被告甲○○監聽通話所述係針對丁○○
      槍擊案，且核其辯亦非全無可能，又此談話之日期，亦早
      於丙○○於97年1月21日住處鐵門經他人開槍射擊之時點
      ，更無由認定丙○○之槍擊部分與被告有關。從而，本案
      查無其他證據，足資審視被告甲○○之監聽譯文內容，是
      否與丁○○、丙○○遭槍擊之事相符，揆諸前開說明，尚
      不得僅憑被告甲○○與他人於通訊監察譯文中所呈現之談
      話內容，逕認其確有指使他人開槍之恐嚇舉動。
    5.綜上所言，檢察官提出之積極證據，尚不足以認定被告甲○○另有此部分恐嚇取財犯行，惟被告依公訴意旨認定之
      犯罪事實所示，就被告甲○○其餘恐嚇丁○○之言語，及
      以槍擊方式脅迫丁○○、丙○○部分，應與被告甲○○分
      別成立之前述恐嚇取財未遂罪間，有成立接續犯實質上一
      罪之可能，爰不另為無罪之諭知，附此敘明。
二、被告戊○○、乙○○、庚○○、己○○部分：
  (一)公訴意旨略以：被告戊○○、乙○○就被告甲○○前開對被
    害人丁○○所為之恐嚇取財未遂犯行，被告庚○○、己○○
    就被告甲○○對被害人丙○○所為之相同犯行，及就被告甲○○如上論處罪刑與不另為無罪諭知部分，分別與被告甲○○具有犯意聯絡與行為分擔，是認其等均涉犯刑法第28條、
    第346條第3項、第1項之共同恐嚇取財未遂等罪嫌。
  (二)按犯罪事實應依證據認定之，無證據不得認定犯罪事實；又
    不能證明被告犯罪者，即應諭知無罪之判決，刑事訴訟法第
    154條第2項、第301條第1項分別定有明文。次按認定不利於
    被告之事實，須依積極證據，苟積極證據不足為不利於被告
    事實之認定時，即應為有利於被告之認定，更不必有何有利
    之證據。又認定犯罪事實所憑之證據，雖不以直接證據為限
    ，間接證據亦包括在內，然而無論直接或間接證據，其為訴
    訟上之證明，須達於通常一般人均不致有所懷疑，而得確信
    其為真實之程度，始得據為有罪之認定，最高法院30年上字
    第816號及76年臺上字第4986號判例意旨可資參照。
  (三)經查：
    1.就被告戊○○、乙○○部分：
      (1)檢察官認被告戊○○、乙○○與被告甲○○對被害人丁○○共犯恐嚇取財未遂罪，主要係以丁○○於偵查中所
        為之證述，及被告戊○○、乙○○自承曾先後受被告甲○○所託，前向丁○○傳遞被告甲○○需款支援之所述
        內容，與丁○○之公司曾遭槍擊等為其所憑。訊據被告
        戊○○、乙○○對此均予否認，辯稱當時其等僅曾轉達
        被告甲○○借款之請求，從未採取任何恐嚇言行，與被
        告甲○○無共同犯罪之意思，被告戊○○係因人情壓力
        始同意被告甲○○之請求，嗣因丁○○表明手頭不方便
        ，被告戊○○隨即離開，再無與相關人員有任何聯繫，
        乙○○接獲被告甲○○之電話感訝異，然不便回絕，只
        好聽從其意，與王建和前往原皇公司，其後均為王建和
        與丁○○進行交涉，被告乙○○從未置喙等語。
      (2)查證人丁○○經原審就其於96年10月間某日，與被告戊○○及王建和在原皇公司之見面經過，證述：96年10月
        間戊○○、王建和說甲○○要他們來向其索款8百萬，
        其表示沒錢，戊○○二人即稱受人之託不能不來，口氣
        平常，與平常朋友聊天一樣，戊○○尚表示若其實在沒
        辦法，可負責5百萬，戊○○再自行處理3百萬，共同來
        完成；嗣後戊○○或王建和對其表示，如果沒辦法幫忙
        ，就直接打電話給甲○○，其因此與甲○○通電話，甲○○電話內容僅為要求其幫忙，沒有出言恐嚇，戊○○
        、王建和沒有問其與甲○○之談話內容，其也未告知，
        就其二人僅稱改天再聯絡，即行離開，戊○○此後未再
        以電話與其聯絡。戊○○當天並無出言對其恐嚇，其等
        本來即係朋友兼同鄉，常常碰面等語甚詳，究其等交涉
        內容，無論王建和或被告戊○○，當日除將被告甲○○
        欲借款之想法予以轉達外，並無其他請求，甚至被告甲○○與謝慶華初次電話過程，亦無任何要脅之言語。
      (3)丁○○於偵查中雖另證稱：伊有聽聞「大象」偷渡回來
        ，在林口地區向人「卡油」，所以當「大象」要對伊「
        卡油」時，伊立刻表示沒錢，戊○○回以沒錢不是伊在
        說的，叫伊來就要來等語，被告戊○○此回應言語似頗
        不客氣，惟刑法上所謂之恐嚇行為，須達足使他人生畏
        懼之心程度，方能屬之，查丁○○得知被告甲○○欲調
        款之上情後，依其所述即未再遭被告戊○○以其他形式
        相逼。據丁○○另證述：戊○○還說「大象」叫他們來
        ，他們也不得不來，還說不然請伊與「大象」通電話，
        王建和就用手機打電話叫伊接聽，對方自稱「大象」，
        態度很好，聲稱這一條請伊幫忙等語，之後王建和與對
        方講電話，伊則與戊○○聊天，之後他們就走了等語，
        更可知被告戊○○在被害人丁○○與被告甲○○自行溝
        通後，尚與丁○○聊天，以被告戊○○當日之舉動，衡
        以被告戊○○與被害人丁○○本即相識，兩人其後之互
        動關係，亦難認因此有芥蒂產生，要難確認被告戊○○
        欲據此以行恫嚇之意，由丁○○回應之態度以觀，亦難
        認因被告戊○○二人上開舉動，心生恐懼，基此，實亦
        無從認定被告戊○○與王建和與證人丁○○見面之時，
        有何言行得評價為恐嚇態度。被告戊○○雖自承當日有
        持用本票1 張向丁○○表示替被告甲○○借調所需款項
        ，並承認其借票與被告甲○○確有壓力，亦不確定被告
        甲○○將來可否還錢等語，可見丁○○果真以資金相助
        ，被告戊○○亦對丁○○將難獲清償，同有預見，票擔
        保之行為亦難對丁○○有何助益，惟此事實，究不能據
        以認定被告戊○○於替被告甲○○開口商借時，必施以
        恐嚇言行，更難認被告甲○○對丁○○恫嚇之前，曾事
        先與被告戊○○有恐嚇取財謀議，被告戊○○開票舉動
        ，在客觀上仍無從評價其具恐嚇之犯意聯絡。
      (4)丁○○於96年11月6日另曾在原皇公司與被告乙○○與
        王建和見面，就被告甲○○先前所求事項再作確認，其
        間過程，亦由丁○○於原審：伊不認識乙○○，伊有聽
        過乙○○的名字，乙○○進來並未發言，僅坐在一旁，
        其均與王建和對話，乙○○約坐了5分鐘，即至辦公室
        外走走，回辦公室後表示房子不錯，燕子在外面築了很
        多窩等語，之後來乙○○與王建和及離開該處等其明確
        ，細譯丁○○描述之情景，顯見被告乙○○與丁○○當
        時並無何互動。丁○○雖於偵查中表示，被告乙○○所
        言其公司屋頂有很多燕巢，是在暗指公司有監視器，非
        懷好意，然丁○○就此於原審則澄清：燕子本來就築了
        很多窩，伊聽到乙○○說這些話不會被嚇到，小孩子也
        不會嚇到等語，可見丁○○於偵查中提及如上感受，或
        係自身受害所為之聯想，事後經重作審視，即不察覺被
        告乙○○有何不良意圖，自無由憑此即謂被告乙○○確
        有恐嚇言語。
      (5)丁○○雖在與被告甲○○以電話聯繫時，遭被告甲○○
        以「穿布鞋的人不信你這種穿皮鞋的人」等語脅迫，致
        其心生畏懼已見上述，而丁○○另證稱：王建和離去前
        曾再對其表示「你要配合，對你比較好」等語，但查丁○○於是日所受恐嚇等言語，既均非出自被告乙○○之
        口，若欲論其共犯恐嚇取財之罪名，自須證明被告乙○○對被告甲○○與王建和間真有明確之聯絡犯意。然如
        丁○○所述，被告乙○○當日本非與其相談之人，其間
        被告乙○○更曾走出辦公室外四處閒逛，唯一開口提及
        者，亦只有原皇公司屋簷有燕子築巢之事，其後撥電話
        予被告甲○○者，仍為王建和，而非被告乙○○，經檢
        察官請丁○○回想被告乙○○離去時，究竟有無開口命
        配合較好時，丁○○亦明白陳稱：如果有說，一定是王
        建和說的，乙○○都沒有說什麼話等語，由是亦足徵被
        告乙○○自始立場即非主動。
      (6)檢察官雖以被告甲○○於警詢時曾證稱要被告乙○○處
        理借錢之事，係因被告乙○○在林口地區○○道背景，
        故欲使被告乙○○出面以便利其取款目的，然查被告乙○○見得丁○○後，未曾親口以惡言相向，亦無表明其
        黑道之背景，從而，縱被告乙○○之名聲於林口地區確
        非甚佳，仍不得遽謂其經被告甲○○委託出面，被告乙○○必與被告甲○○同謀對丁○○恐嚇取財。
      (7)按所謂共同正犯之犯意聯絡，本即應包含共同之「知」
        與「欲」，即共同正犯間必須存有對共同行為分擔可能
        產生之結果與構成要件將要實現此一事項，具備知與欲
        之相互作用，亦僅在各行為人均具備如此之主觀計畫下
        ，方得依據功能支配觀點之分工合作與角色分配關係，
        將共同正犯各人之所為亦當作他人所為，即將每位參與
        者均視為一犯罪共同體，對所有在共同知與欲相互作用
        範圍內之全部犯罪貢獻，適用直接之交互歸責原則，命
        所有共同正犯均負起全部責任。準此，本案被告戊○○
        、乙○○既無證據顯示對丁○○有恐嚇行為，被告甲○○以證人身分亦證述其他被告均與伊個人所為無關等語
        ，故難認被告戊○○、乙○○受託前往，即已對所有可
        能發生之狀況有所預見，且容任其發生之主觀意向，況
        被告戊○○、乙○○抵達原皇公司，未有積極恐嚇之態
        度，當不能僅以其等協同王建和約見丁○○，即逕認與
        被告甲○○對恐嚇取財之相關計畫，具犯罪之合意。準
        此，被告戊○○、乙○○與甲○○等就相關恐嚇動作，
        是否具備共同犯罪之認知與意欲，難獲肯認，要難將其
        等評價為共同正犯。遑論丁○○另遭槍擊此情，無從認
        定係何人所為，難確定與被告甲○○有關，自更無由將
        之併認作被告戊○○、乙○○恐嚇取財犯行之一部。
    2.就被告庚○○、己○○部分：
      (1)檢察官認被告庚○○、己○○與被告甲○○共同涉有如
        上犯行，無非係以被告庚○○、己○○自承當時庚○○
        係經被告甲○○託庚○○前往尋找被害人丙○○，由被
        告庚○○開口向丙○○表示被告甲○○經濟困難，希望
        丙○○能提供資金，及丙○○證稱被告庚○○曾對其施
        以上開恐嚇言語，與其住處曾遭槍擊之相關指訴，加上
        現場攝得與監視器翻拍之卷附照片、內政部警政署刑事
        警察局槍彈鑑定書等為其論據。訊據被告庚○○否認其
        曾對被害人丙○○施以何等恐嚇取財之行為，辯稱：伊
        僅向丙○○說看能不能幫忙支援甲○○，丙○○跟伊說
        他幾十年沒做生意了，所以伊就算了，伊沒有恐嚇等語
        。訊據被告己○○亦否認對丙○○有恐嚇取財行為，辯
        稱：伊與丙○○認識許久，當日僅係載庚○○前往與丙○○見面，之後亦是庚○○與丙○○自行商談，與伊無
        關，伊亦未發現庚○○有如上勒索丙○○之舉動，至於
        丙○○住宅遭他人置放治喪花籃、輓聯卡，及其後之槍
        擊事件，更與其無關等語。
      (2)查證人丙○○就其遭受恐嚇之前後經過，固曾於偵查中
        與原審結證：96年12月28日伊在吃飯，己○○打電話予
        伊表示有事，約15時許，己○○說已在餐廳門口，叫伊
        上車到前方說，伊聽了覺得不對勁，所以就沒有上車，
        己○○說「大象」有困難，要伊幫忙，伊說自己的經濟
        也有困難，沒辦法，己○○就說要庚○○跟伊說，庚○○說他受「大象」所託，伊說沒辦法，庚○○就問伊知
        道阿華的事情嗎，並說若此事沒處理好，下場會跟阿華
        一樣，之後被告與庚○○即行離開，伊知阿華前一天才
        被開槍。另於97年1月21日零時48分，伊在住處，睡眠
        中聽到一很大的聲音，察看後發現鐵門被開槍，伊心中
        非常恐懼等語。依卷附之內政部警政署刑事警察局97年
        3 月14日刑鑑字第0970014438號槍彈鑑定書所示，97年
        1 月21日於丙○○位於臺北縣林口鄉○○路住處之鐵捲
        門旁，確實曾採得1顆已擊發撞擊變形之口徑9mm制式銅
        包衣彈頭等語。
      (3)丙○○雖就其所受恐嚇，為如上證詞，惟甲○○與己○○2人，於原審以證人地位為相關證述時，均未提及被
        告庚○○確實涉案，己○○於警詢與偵訊中，即以：伊
        沒有聽見庚○○對丙○○說，如果不照辦，阿華可能就
        是其翻版等語，證人甲○○於偵查中亦證稱：被告庚○○純係受伊所累，應屬無辜等語，參以依丙○○之證詞
        ，庚○○問伊知道阿華的事情嗎，並稱若此事沒處理好
        ，下場會跟阿華一樣等語，客觀而言，非不能解讀為係
        對丙○○面對此事提供建言，仍不足以辨識出庚○○係
        為恐嚇取財之犯意而為，足徵被告庚○○有傳達被告甲○○所求事項，然不足以認定其出言恐嚇林國相，亦難
        認其與甲○○間存有任何恐嚇取財之主觀聯繫。至被告
        甲○○所謂伊知道庚○○口氣必係不好等語，亦僅單純
        猜測，對被告庚○○究以何等言語告知被害人丙○○一
        無所知，難為本案事實之認定憑藉。
      (4)證人丙○○另證稱當天被告庚○○示意伊上車詳談，當
        時曾有怪怪且害怕之感覺，經查，被告庚○○雖承認己○○請丙○○上車再作商討一節，然如前述，被告庚○○原即係為告知丙○○關於被告甲○○欲向其借款一事
        而來，而被告甲○○更早即因其所另犯之擄人勒贖案件
        ，前往大陸藏匿，被告庚○○欲轉述被告甲○○請託言
        語之時，或因心存顧忌而不欲無關之他人得悉，故請丙○○暫別用餐友人以便提及此事，以常理審度本非毫無
        可能。況於丙○○現身之後，己○○見丙○○不願上車
        ，即由被告庚○○直接與站立於車外之丙○○討論前開
        事項，未見被告庚○○再有任何強硬要求，最終見丙○○就借款一事未予同意，被告庚○○與己○○亦隨即駕
        車離去，無任何後續動作等情。苟被告庚○○真有恐嚇
        之心，見其目的未達，應不致於輕易放棄，是以己○○
        先以友人身分請丙○○借步說話，尚難謂屬反常之舉，
        丙○○或因個人之謹慎態度，懷疑有異，雖屬合理之臆
        測，惟仍不足憑此遽認被告庚○○當時確具藉此以行惡
        害通知之主觀犯意。
      (5)由證人庚○○偵查中證述：當天係甲○○打電話給伊，
        問伊是否認識丙○○，甲○○就叫伊去傳一句話，說他
        經濟困難，問丙○○可否資助，當天被告己○○剛好在
        伊家，所以伊就叫己○○載伊去，剛好己○○當天早上
        曾和丙○○在一起，所以知道丙○○在海產大王，己○○打電話叫丙○○出來，伊就在車上對他把「大象」叫
        伊傳的話講一遍，丙○○說他10多年沒做事，沒辦法，
        伊說那就算了，之後亦未再與丙○○聯絡，己○○只有
        打電話叫丙○○出來，因伊不知道電話等語，即可知悉
        甲○○當日直接委託傳話之對象原係庚○○，被告己○○允諾同庚○○前往尋找丙○○，似亦僅單純受庚○○
        所請，載庚○○前往傳達甲○○所求事項，是以縱丙○○所述為真，庚○○確曾對其口出前開恐嚇言語，目的
        亦正係為向其索取錢財，亦非得逕予推論被告己○○對
        此情形業已知悉，甚或其早與甲○○存何恐嚇取財之犯
        意聯絡。
      (6)丙○○其後雖收到治喪花籃、輓聯卡，其住宅亦遭不詳
        之人槍擊，然如上述，共同正犯間犯意聯絡有無之認定
        ，本須以其等間對共同行為分擔可能產生之結果與構成
        要件將要實現此一事項，均具備知與欲相互作用之共同
        主觀意向為前提，丙○○收得之治喪花籃，原僅能認定
        與被告甲○○有關，遭槍擊警告部分，則無從論斷為何
        人所為，本案既無證據顯示恐嚇情事係被告庚○○、己○○所親為，如仍欲論斷被告庚○○、己○○共犯之罪
        ，自須以積極證據證明其與實行構成要件行為者間確具
        有犯意之聯絡，惟本案所能查得者，既僅有被告庚○○
        、己○○前往找尋丙○○，表達被告甲○○借款之意一
        事，被告庚○○、己○○與甲○○，甚或其他不明共犯
        間，究竟有無任何之事前聯繫，或事後確認行為，得藉
        以認定被告亦存有前開之犯罪主觀計畫，均屬未明，當
        不能單以被告庚○○、己○○曾出面聯絡丙○○，便率
        認其與丙○○所受害經過必有關聯，被告庚○○、己○○與被告甲○○等就相關恐嚇動作到底有無具備共同犯
        罪之認知與意欲，均難獲確認，故難將被告庚○○、己○○併入評價為共同正犯之一員。
  (四)綜上所述，依檢察官所舉證據方法，尚無法使本院達於確信
    被告戊○○、乙○○、庚○○、己○○曾有與被告甲○○等
    人共同涉有分向被害人丁○○、丙○○恐嚇取財之犯行。此
    外，復查無其他積極證據足證被告戊○○、乙○○、庚○○
    、己○○有何檢察官所指之上開犯行，本案不能證明其等被
    訴之犯罪事實確係存在，揆諸首揭說明，自應各對其等諭知
    無罪之判決。
三、上訴無理由之說明：
  (一)甲○○部分：
    1.檢察官上訴意旨略以：就原審認被告甲○○與庚○○及己○○並未共同向丙○○恐嚇：「知道阿華（工廠受遭擊乙
      事）的事情嗎，並說若此事沒處理好，下場會跟阿華一樣
      」等語乙情，被告甲○○於96年12月27日前某日及97年1
      月21日前某日唆使真實姓名年籍不詳之成年男子，分別至
      丁○○及丙○○住處開槍恐嚇乙節，原審認只有被告甲○○與曾茂炘於97年1月5日之通信監察譯文可查，且當時尚
      未發生97年1月21日之開槍恐嚇事件，然原審認甲○○以
      治喪花藍向丙○○恐嚇，亦以通信監察譯文為憑，何以甲○○開槍恐嚇丁○○及丙○○，未能以該監察譯文為憑。
      又甲○○於97年1月5日向曾茂炘揚稱：伊槍都敢開等語，
      除坦認丁○○住處之開槍恐嚇為其所為外，意在預告其仍
      有可能對不照其指示付錢者之下場，且其透過庚○○及己○○共同向丙○○恐嚇：「知道阿華（工廠受遭擊乙事）
      的事情嗎，並說若此事沒處理好，下場會跟阿華一樣」等
      語，即表示其將對丙○○重施恐嚇丁○○之技倆，而且也
      實際付諸行動，原審認無法推斷甲○○一併坦認尚未發生
      之事，尚有誤會。甲○○於開槍示威後之4、5天，在電話
      中以「這幾天天氣很冷，要丁○○注意身體」等語恐嚇丁○○，此有丁○○在偵查中之證述（96年度偵字第12260
      號卷第161頁），原審未敘述理由，逕為無罪之諭知，自
      有判決不備理由之違法。甲○○自忖在道上之惡行，結夥
      鄉人企圖魚肉鄰閭，嚴重破壞鄉鄰安定和諧，且犯後並未
      完全坦承犯行，審理中猶設詞維謢其他共同被告，顯無悔
      意，原審只量處應執行有期徒刑10月，應嫌過輕，無法懲
      其效尤等語。
    2.查原審認被告甲○○以治喪花藍向丙○○恐嚇一事，除以
      通信監察譯文為憑外，另有佐證，已詳如前述，而甲○○
      涉嫌開槍恐嚇丁○○及丙○○，則除內容缺乏必然關連性
      之監察譯文外，查無其他積極之佐證得以證明之。又被告
      庚○○縱向丙○○表示：「知道阿華（工廠受遭擊乙事）
      的事情嗎，並說若此事沒處理好，下場會跟阿華一樣」等
      語，及甲○○在丁○○住處遭開槍示威後之4、5天，縱使
      曾在電話中以「這幾天天氣很冷，要丁○○注意身體」等
      語託原皇公司員工轉告丁○○，然此語雖具警告之意涵，
      然究難逕認係對丁○○之生命、身體為惡害之通知，均不
      足據以對被告甲○○不利之認定，而為與原審相反之結論
      。至於法院量刑裁量權之行使，為求個案裁判之妥當性，
      固應顧及比例原則與平等原則，惟量刑之輕重，係屬事實
      審法院得依職權自由裁量之事項，苟已斟酌刑法第57條各
      款所列情狀，而未逾越法定刑度，亦未濫用其權限，殊不
      能任意指摘原審量刑過輕。
    3.原審以被告甲○○犯逃避檢查、恐嚇取財未遂等罪，罪證
      明確，適用國家安全法第6條第2項、刑法第346條第3項、
      第1項，並審酌被告甲○○擅自逃避有權機關之檢查權，
      又在大陸地區自恃難以追查之情形下，先後向丁○○、丙○○施以恐嚇，索取錢財，最終雖未得逞，然已造成丁○○二人之心理恐慌，另衡量其犯罪後對各該犯行之坦承與
      否認之態度，及其犯罪手段、本身品行、智識、動機、目
      的等一切情狀，就逃避檢查罪量處有期徒刑3月，就恐嚇
      取財未遂2罪，各量處有期徒刑4月、7月，並定其應執行
      刑。原審並說明被告甲○○於為逃避檢查犯行後，中華民
      國96年罪犯減刑條例業於96年7月4日制定公布，並自同年
      月16日施行，該條例第5條雖規定「本條例施行前，經通
      緝而未於中華民國九十六年十二月三十一日以前自動歸案
      接受偵查、審判或執行者，不得依本條例減刑」，然此本
      應視數犯罪間經通緝之有無而分別置論，本案被告甲○○
      固於91年與92年間，因另案擄人勒贖與恐嚇等罪，先後經
      臺灣桃園地方法院與臺灣板橋地方法院檢察署發布通緝，
      斯時其既非因本案之逃避檢查犯行而遭通緝，是其所犯逃
      避檢查罪不受前開規定之限制，就此部分應依該條例第2
      條第1項第3款規定，減其宣告刑2分之1，再與前開諭知之
      恐嚇取財2罪宣告刑部分，合併定其應執行之刑為有期徒
      刑10月，原審就被告甲○○之宣告刑，均在法定刑度內，
      於法並無不合，原判決並已說明其科刑之依據，經斟酌一
      切情狀，亦無科予較重之刑之必要。原審並就被告甲○○
      所涉前述槍擊等部分，詳述不另為無罪之諭知，其認事、
      用法均無違誤，量刑亦稱妥適。檢察官上訴以原審量刑過
      輕，求予撤銷改判，為無理由。
  (二)被告戊○○部分：
    1.檢察官上訴意旨略以：甲○○於偵查及警詢時均證稱伊拜
      託丁○○支助資金，先以電話與戊○○聯絡，要戊○○開
      一張新台幣（下同）1000萬元之支票，向丁○○換，後來
      戊○○有拿票去找丁○○，但丁○○沒有收等語（97年度
      偵字第12260號卷第78頁、第266頁）。又丁○○於偵查中
      證稱戊○○與王建和到伊公司，戊○○問伊是否認識「大
      象」，伊表示認識，戊○○說「大象」授意戊○○來找伊
      ，欲向伊拿800萬元，伊一聽即知「大象」要卡油，伊說
      沒錢，戊○○即說沒有錢不是伊在講的，叫伊來就要來等
      語（97年度偵字第12260號卷第160頁、第161頁）。戊○○明知甲○○因擄人勒贖案逃匿在外，且甲○○與丁○○
      並無淵源，卻一開口即要向丁○○借800萬元，顯是仗甲○○在外之惡名，欲行向丁○○恐嚇取財，且丁○○說伊
      沒錢，戊○○即說沒有錢不是伊在講的，叫伊來就要來等
      語。於要錢遭拒後，即以如此具威脅性之語氣相逼，依一
      般社會通念已足使人心生畏懼，原審以丁○○尚與戊○○
      聊天，進而認為證人丁○○尚未達恐懼之程度。惟查：因
      遭恐嚇後故作鎮定或對來者虛以委蛇，或為避免爆發直接
      衝突或遭到立即性之攻擊，與恐嚇者尚留情面之交談，仍
      屬常理之應對，原審認丁○○未生恐懼，與事理有違，且
      事後戊○○當丁○○之面直接打電話給甲○○，要丁○○
      與甲○○對話，由甲○○直接向丁○○要錢，戊○○若未
      分擔實際到場要錢之角色，甲○○如何遂行其恐嚇取財之
      行為，戊○○與甲○○自有犯意聯絡及行為分擔等語。
    2.經查，以甲○○犯案經通緝逃亡大陸，猶向在臺之丁○○
      表示欲借款800萬元，當然令人質疑甲○○無還款之能力
      ，丁○○稱之為「卡油」，即有借不還之意，此為一般人
      所能理解，若單純至此階段，因尚無恐嚇之言行，即不能
      以恐嚇罪責相繩。戊○○參與此部分，為轉告之行為，當
      日透過戊○○，甲○○與丁○○直接通話，依其二人直接
      通話內容，甲○○亦無恐嚇丁○○之言語，故不足以認定
      戊○○成立恐嚇罪，已如前述。戊○○是否向丁○○表示
      「沒有錢不是伊在講的，叫伊來就要來」等語，丁○○於
      偵查及原審之證述不同，而縱使戊○○曾為如此表示，以
      社會一般之通念，如此之言語雖對說話之對象相當不尊重
      ，然尚未達恐嚇之程度，甲○○事後對丁○○所為恐嚇之
      言詞，復未能證明與戊○○基於共同犯意之聯絡，檢察官
      對原審為戊○○無罪之部分上訴，即無理由。
  (三)被告乙○○部分：
    1.檢察官上訴意旨略以：甲○○於警詢時證稱因向丁○○借
      款，丁○○均無回應，遂找乙○○處理向丁○○借錢之事
      ，因乙○○有黑道背景，較易借到錢，後來王建和撥打電
      話給伊，伊就以電話直接向丁○○說：「你答應的事為何
      沒有反應，是不是在耍我」，並語帶威脅說出恐嚇的話等
      語（97年度偵字第12260號卷第79頁、第80頁、第267頁）
      。丁○○於偵查中證稱後來王建和與乙○○又來到其公司
      ，王建和問丁○○錢準備的如何，王建和當場打電話給甲○○，甲○○在電話中問丁○○「態度是不是真的這麼硬
      ，他穿布鞋不怕丁○○穿皮鞋」等語，王建和與乙○○離
      開時一副氣勢很凶的樣子，並說丁○○要配合比較好等語
      （97年度偵字第12260號卷第161頁、第162頁）。被告乙○○明知甲○○因擄人勒贖案逃匿在外，且甲○○與丁○○素無淵源，於甲○○向丁○○要錢不遂後，仍應甲○○
      之邀向丁○○質問錢準備的如何，顯是仗甲○○在外之惡
      名，及自己先前在林口地區之名聲，欲行共同向丁○○恐
      嚇取財，並於見丁○○時，不避諱地亮出自己名號，應可
      預見甲○○欲向丁○○恐嚇取財，於甲○○遍尋丁○○不
      著，丁○○拒接甲○○電話之後，被告乙○○仍與王建和
      為甲○○找到丁○○，使甲○○得將其恐嚇丁○○之行為
      傳遞予丁○○，使甲○○得以遂行其恐嚇行為，自與甲○○有行為分擔，原審以被告乙○○未親口向丁○○為恐嚇
      行為，為被告乙○○有利之認定，恐忽略被告乙○○與甲○○等其他共同被告之行為分擔而有違誤等語。
    2.經查，被告乙○○於96年11月6日，與王建和一起前往丁○○處，傳達甲○○欲借款之事，當日乙○○之言行、舉
      動業據丁○○於原審證述甚詳，已如前述，核無恐嚇之情
      形，甲○○警詢時雖自承欲借用乙○○黑道之背景，如此
      較容易向丁○○借到款等語，但此番自白無非尚屬甲○○
      委請乙○○前往丁○○處之內心動機，其供述並非謂與乙○○有如何謀議，而甲○○在電話中以言語對丁○○恐嚇
      ，衡情仍可能出於其自己發現丁○○不為所動，而臨時起
      意，以乙○○僅陪同王建和與丁○○見面，及其當時之作
      為，應不能逕認乙○○與甲○○有何共同恐嚇取財之犯意
      聯絡。至於要丁○○配合比較好一語，非出自乙○○之口
      ，亦據丁○○於原審證述明確（見原審卷一第142頁），
      倘乙○○於離開丁○○處果有「氣勢很凶的樣子」，仍不
      足以構成恐嚇取財罪，此部分原審為無罪之諭知，檢察官
      上訴並無理由。
   (四)就庚○○、己○○部分：
     1.檢察官上訴意旨略以：證人有其不可替代性，證人就其
       目擊被告犯罪所為指認之供述證據，如綜合其於案發當
       時所處之環境，已足資認定確能對該被告觀察明白、認
       知其行為之內容，該事後依憑證人之知覺及記憶所為之
       指認供述客觀可信，於指認過程中所可能形成之記憶污
       染、誤導判斷，均已排除，又於審判中，並已依人證之
       調查程序，陳述其出於親身經歷之見聞所為指認，且依
       法踐行詰問對質之程序者，其指認供述即非不得採為證
       據。又單一證人之供述證據，固須以補強證據證明其確
       與事實相符，然所謂之補強證據，並非以證明犯罪構成
       要件之全部事實為必要，倘其得以佐證供述所見所聞之
       犯罪非虛構，能予保障所供述事實之真實性，即已充分
       。又得據以佐證者，雖非直接可以推斷該被告之實施犯
       罪，但以此項證據與證人之指認供述綜合判斷，如足以
       認定犯罪事實者，仍不得謂其非補強證據，且與被告部
       分之供詞為綜合判斷，若足以認定犯罪事實者，仍不得
       謂其非屬補強證據，最高法院95年度台上字第4219號及
       90年度台上字第1663號判決可資參照。被告庚○○偵查
       中陳稱：當天係甲○○打給伊，要伊傳話，說甲○○有
       經濟困難，要丙○○資助，當天己○○剛好在伊家，所
       以伊就叫己○○載伊去找丙○○等語（參照97偵第1226
       號第170頁）；共同被告甲○○亦陳稱：有請庚○○向丙○○轉達要拿錢等語（參照97偵第1226號第82、184頁）
       ；被告己○○亦陳稱：當天是庚○○委其將之載去找丙○○，有聽聞庚○○說甲○○缺錢，要丙○○幫忙等語
       （97偵第1226號第149、179頁），與證人丙○○所述之
       情境相符，足證證人所言非虛，當可為補強丙○○於警
       詢、偵查及審理中一致之「被告己○○說『大象』有困
       難，要伊幫忙，伊說自己的經濟也有困難，沒辦法，被
       告就說要庚○○跟伊說，庚○○說他受『大象』所託，
       伊說沒辦法，庚○○就問伊知道阿華（工廠受遭擊乙事
       ）的事情嗎，並說若此事沒處理好，下場會跟阿華一樣
       」之證述。且庚○○是受甲○○之指使向丙○○恐嚇取
       財，己○○並與庚○○同去找丙○○，先由己○○向丙○○開口說：「大象」有困難，要丙○○幫忙，遭丙○○拒絕後，庚○○進一步說阿華的事情你知道嗎，並說
       若此事沒處理好，下場會跟阿華一樣等語，被告庚○○
       與己○○、甲○○彼此間，對於向丙○○恐嚇取財自有
       犯意聯絡，行為分擔。又原審認丙○○婉拒資助甲○○
       後，被告庚○○與己○○未再強硬要求，隨即駕車離去
       ，無任何後續騷擾動作，認被告苟真有恐嚇之心，見其
       目的未達，又豈能如此輕易放棄之理，然恐嚇之後，目
       的未達，是否更為進一步之作為，與前之恐嚇行為是否
       成立無關，且是否更為進一步之作為，有無另涉其他犯
       行，當分別判斷，原審以是否有為進一步之行動，作為
       前之恐嚇行為是否成立之基準，有違經驗法則。且甲○○於得知遭丙○○拒絕後，於4天後即唆使真實姓名年籍
       不詳之成年男子，將治喪花籃1對、附上載有「丙○○先
       生千古碩德永念林口大象敬輓」等字樣之輓聯卡，擺放
       於丙○○之住處門口，此亦為原審所是認，則原判決認
       被告等無任何後續騷擾動作，其理由自有矛盾之違法。
     2.經查，丙○○所證述「被告己○○說『大象』有困難，
       要伊幫忙，伊說自己的經濟也有困難，沒辦法，被告就
       說要庚○○跟伊說，庚○○說他受『大象』所託，伊說
       沒辦法，庚○○就問伊知道阿華（工廠受遭擊乙事）的
       事情嗎，並說若此事沒處理好，下場會跟阿華一樣」等
       情，庚○○核應不構成恐嚇罪，無從認定被告庚○○與
       己○○與甲○○彼此間，對於向丙○○恐嚇取財有犯意
       聯絡，行為分擔，業說明同前，且該認定不因有其他佐
       證而有不同之結論。甲○○於得知遭丙○○拒絕後，於4
       天後即唆使真實姓名年籍不詳之成年男子，將治喪花籃1
       對、附上載有「丙○○先生千古碩德永念林口大象敬輓
       」等字樣之輓聯卡，擺放於丙○○之住處門口，雖得認
       係甲○○所為，惟缺乏積極之證據足以證明被告庚○○
       與己○○與送治喪花籃有關連，故不能以日後丙○○收
       到治喪花籃之事實，推論庚○○為上開與丙○○見面之
       言行為恐嚇。檢察官就被告庚○○與己○○為無罪之認
       定，並無違誤，檢察官上訴，為無理由。
   (五)綜上，原審就被告5人，所為之判決，認事、用法，均無違
     誤，對被告甲○○之量刑亦屬妥適，本件上訴均無理由，
     應予駁回。
據上論斷，應依刑事訴訟法第368條，判決如主文。
本案經檢察官呂光華到庭執行職務。
中    華    民    國    99    年    3     月    3     日
                  刑事第二十一庭審判長法  官  蔡聰明
                                      法  官  許永煌
                                      法  官  趙文
以上正本證明與原本無異。
不得上訴。
                                      書記官  葉金發
中    華    民    國    99    年    3     月    8     日
附錄本案論罪科刑法條全文
國家安全法第6條
違反第 3 條第 1 項規定未經許可入出境者，處 3 年以下有期
徒刑、拘役或科或併科新臺幣 9 萬元以下罰金。
無正當理由拒絕或逃避依第 4 條規定所實施之檢查者，處 6 月
以下有期徒刑、拘役或科或併科新臺幣 15000 元以下罰金。
中華民國刑法第346條
意圖為自己或第三人不法之所有，以恐嚇使人將本人或第三人之
物交付者，處6月以上5年以下有期徒刑，得併科1千元以下罰金
。
以前項方法得財產上不法之利益，或使第三人得之者，亦同。
前二項之未遂犯罰之。

司法院資訊處製作；財團法人民間司法改革基金會備份。
